臺灣士林地方法院民事裁定
111年度抗字第118號
抗  告  人  達達國際企業股份有限公司

法定代理人  劉保佑
代  理  人  陳士綱律師
            陳德弘律師
相  對  人  吳進成會計師

上列當事人間酌定檢查人報酬事件，抗告人對於民國111年3月31
日本院110年度司字第73號裁定提起抗告，本院裁定如下：
    主  文
抗告駁回。
抗告程序費用新臺幣壹仟元由抗告人負擔。
　　理  由
一、抗告意旨略以：檢查人與公司係為委任關係，自應類推適用
    民法第548條規定之報酬後付原則，且相對人並未提出檢查
    之具體工作內容與工作分配，其就尚未處理之委任事務請求
    抗告人預付酬金，並無理由。縱認相對人得請求預付報酬，
    為避免發生實際應得之報酬低於預付報酬情形，原裁定酌定
    預付之報酬不包含必要費用，即已接近實務酌定報酬之最高
    額，原裁定之報酬實屬過高，應予減少等語，並聲明：㈠原
    裁定廢棄；㈡相對人於原審之聲請駁回。
二、按檢查人之報酬，由公司負擔；其金額由法院徵詢董事及監
    察人意見後酌定之，非訟事件法第174條定有明文。又法院
    依股東之聲請選派之檢查人得檢查公司業務，帳目及財產情
    形，雖與任意委任他人處理事務之委任法律關係不同，惟其
    性質相類似，故有關委任之規定，與檢查人選派性質不相抵
    觸範圍，可類推適用；檢查人之報酬係因檢查公司業務、帳
    目及財產情形而生，其檢查工作之多寡，內容是否繁瑣均能
    影響其報酬，故若非已經完成工作時無法審酌適當之報酬，
    因此可類推適用民法第548條委任報酬採後付主義，又檢查
    人之報酬依法既應由公司給付，如果檢查人要求先支付部分
    報酬，應向公司請求，對此部分公司與檢查人間若無法取得
    協議，應由公司或檢查人向法院聲請酌定（臺灣高等法院87
    年度抗字第3688號、101年度非抗字第87號裁定意旨可參）
    。是法院酌定檢查人之報酬，原則上應於檢查公司業務帳目
    及財產情形完畢後，由法院徵詢公司董事及監察人意見，並
    斟酌檢查人工作之內容、所付出之勞力及時間暨檢查之結果
    酌定之，惟考量檢查人於開始檢查後即需投入相當之時間、
    勞力、費用，倘未能預先支領部分報酬，對其殊為不利，恐
    將影響檢查人進行檢查工作之意願，故如檢查人於開始檢查
    前聲請預收部分酬金，應非不得准許。
三、經查：
　㈠相對人前經本院109年度抗字第237號裁定選派為檢查人，檢
    查抗告人自民國106年度至108年度之業務帳目及財產情形，
    抗告人不服提起抗告，經臺灣高等法院110年度非抗字第42
    號裁定駁回抗告而確定，有各該裁定在卷可稽。又經原審將
    相對人聲請預付報酬之聲請狀送達抗告人後，抗告人具狀表
    示相對人請求預付報酬並無理由，且相對人請求酬金之計算
    基礎亦乏依據等語（見原審卷第43-48頁），足認兩造就預
    付報酬一事無法取得協議，依前揭說明，為期檢查事務之順
    利進行，相對人聲請法院酌定抗告人預先給付相對人之報酬
    ，於法並無不合。抗告人雖主張相對人聲請酌定預收報酬與
    民法第548條第1項規定報酬後付原則有違云云，惟法院依股
    東之聲請所選派之檢查人得檢查公司業務，帳目及財產情形
    ，與任意委任他人處理事務之委任法律關係不同，僅性質類
    似，有關委任之規定，僅與檢查人選派性質不相抵觸範圍內
    可類推適用；又考量選派檢查人制度有強化公司治理及投資
    人保護之功能，具有相當之公益性質，關於檢查事務之順利
    進行，較諸任意委任他人處理事務之情形更具迫切性，自不
    限於公司與檢查人達成協議之狀況下，始認檢查人得要求預
    先給付部分報酬，而應認得由檢查人向法院聲請，酌定公司
    應預先給付予檢查人之報酬。
　㈡法院酌定檢查人報酬，應依個案評估會計師本身所具特定專
    業知識之價值，與所須投入各項人力之時間、成本、費用、
    日後之後續事項及風險，及檢查之年度、項目、內容等情，
    又檢查人具有相當之公益性及社會責任，是其報酬之衡量非
    全然以市場經濟價值為衡量基準；而關於檢查人報酬數額之
    酌定，屬法院職權認定之事項，不受公司董事、監察人意見
    之拘束，亦非不得參酌其他事項為認定之基礎。查：
　　⒈相對人雖主張本件檢查工作以事前作業、外勤作業、內勤
      服務計算報酬，會計師1人時薪新臺幣（下同）2,000元，
      工作時數合計為400小時（計算式：40小時＋80小時×3年＋4
      0小時×3年＝400小時），專案經理1人時薪1,500元，工作
      時數合計為360小時（計算式：80小時×3年＋40小時×3年＝3
      60小時），助理人員2人時薪1,000元，工作時數合計為72
      0小時（計算式：80小時×3年×2人＋40小時×3年×2人＝720小
      時），報酬合計206萬元，檢查必要費用為13萬2,000元云
      云，惟相對人並未提出上開人員擬定具體工作內容、工作
      分配等細項資料，自難僅憑相對人片面提出工作時數，逕
      予核定抗告人應預付之報酬。
　　⒉爰斟酌抗告人之資本總額為3億元，有公司變更登記表在卷
      可稽（見限制閱覽卷），而本件檢查範圍係抗告人於106
      年度至108年度之業務帳目及財產情形，相關資料是否繁
      瑣、龐雜，尚須待相對人著手檢查後始能確知檢查資料之
      多寡及複雜程度，相對人前開估算之工作時數，未必合於
      將來實際工作時數，倘支付相對人預付報酬過高，亦可能
      發生檢查完畢後，酌定檢查人報酬時，相對人應得之報酬
      低於預付報酬額而生須另為返還之情事；兼衡預先支付檢
      查報酬之目的僅在促使檢查業務得順利開始，仍待檢查完
      成始能完整評估聲請人應獲之報酬等情，故本件相對人之
      報酬計算，以其所列工作時數1/10估算為適當。
　　⒊關於相對人聲請上開人員報酬之計算一節，相對人雖以會
      計師時薪2,000元、專案經理1,500元及助理人員時薪1,00
      0元為估算依據，然報酬之酌定，除檢查人自身所具專業
      外，尚須依個別案件工作內容及成果而定，始能認為允當
      。本院審酌上開專案經理、助理人員，均係相對人執行其
      固有會計師職務所聘請之一般性、常態性人員，並非因應
      本件檢查工作而特別聘請之人員，且助理人員以時薪1,00
      0元計，日薪將高達8,000元，顯有過高之嫌，而與常情有
      悖。參酌中華民國會計師公會全國聯合會訂定之會計師業
      務評鑑費用收取標準第3條第1項第1款、第2款所定關於評
      鑑委員每小時1,000元、評鑑助理每小時400元之收費標準
      ，併斟酌檢查人係公司股東依公司法規定聲請法院選任，
      為股份有限公司之法定、任意、臨時之監督機關，具有相
      當之公益性及社會責任，其報酬之衡量亦不應全然以市場
      經濟價值為準等情，認原裁定以會計師時薪2,000元、專
      案經理時薪1,000元、助理人員時薪400元酌定本件預付報
      酬之計算基準，計算抗告人應預付之檢查人報酬應以14萬
      4,800元為適當【計算式：400小時×1/10×2,000（會計師
      ）＋360小時×1/10× 1,000（專案經理）＋720小時×1/10×40
      0（助理人員）＝144,800元】。抗告人固主張相對人並未
      提出具體工作內容及工作時數，且一般工作人員時數應不
      得計入，自不得逕依相對人提出之時數以1/10計算云云，
      然查，檢查人報酬數額之酌定，係屬法院職權認定之事項
      ，本件既已審酌抗告人之實收資本總額、檢查期間範圍，
      酌定抗告人應預先給付相對人部分檢查報酬，且非以相對
      人所聲請之預付報酬全額為酌定，自無抗告人所稱核定基
      準毫無憑據；至抗告人主張：臺灣臺北地方法院106年度
      抗字第540號所涉檢查公司資本額為40億元，裁定酌定預
      付報酬僅20萬元，對照抗告人公司資本額相差13倍，原裁
      定卻仍酌定接近於實務所酌定之最高額云云，然此為法院
      就該案之具體個案所為之認定，對本院無拘束力，且所憑
      之事實不同，自難比附援引，抗告人執此主張，要無可採
      。
四、綜上所述，原裁定酌定抗告人應預先給付相對人檢查報酬14
    萬4,800元，經核於法並無違誤。抗告意旨指摘原裁定不當
    ，求予廢棄，為無理由，應予駁回。
五、爰裁定如主文。
中　　華　　民　　國　　111 　年　　8 　　月　　15　　日
                  民事第二庭  審判長法  官  陳章榮

                                    法  官  王伯文

                                    法  官  蔡子琪
以上正本係照原本作成。
本件裁定不得再為抗告。
中　　華　　民　　國　　111 　年　　8 　　月　　15　　日
                                    書記官  周苡彤